# 请教评估增值调账的做法

提问人：goforit 时间：2012-05-25 16:15:41
一般而言，如果一家企业对自己的资产进行了资产评估，这个评估增值是不可以做到个别报表中的。 但是讲解 2010 说了一个特殊情况：非同一控制的企业合并中，购买方通过企业合并取得被购买方100%的股权，被购买方可以按照合并中确定的可辨认资产、负债的公允价值调整其账面价值。除此之外，其他情况下被购买方不应因企业合并改记有关资产、负债的账面价值。
我的疑问有两点：
1. 为何这种情况下可以调账？这样不是抛弃了历史成本法了么？
2. 讲解说的是“可以”，也就是说如果企业调了账也没错，不调也没错？一般的操作是调账还是不调？

回答人：chenyiwei
这个问题以前讨论过多次，你可以在本版面上搜索一下“下推会计”来了解这样处理的理论依据。但如我之前所回复的，该做法的争议也不小，例如EY就在其技术指引中认为，在IFRS下不应当使用下推会计方法。 “可以”意味着在通过非同一控制下企业合并一次取得被购买方 100 ％股权的情况下，被购买方可以进行帐务调整，也可以不调整。其实各有利弊。如果调整，则合并报表层面编制时可以简化，但税务上因为计税基础不变，所以事实上还是要保持原历史成本下的备查簿以便用于纳税申报用途的。

提问人：zengfengxia 时间：2014-06-19 20:13:55
如果是分步合并（非同一控制下），如原持有30%，后购买70%，讲解 2010 里的“可以”还可以吗？

回答人：chenyiwei
那就不可以了。一般掌握的口径是一次性被收购 100 ％股权的非同一控制下合并中的被合并方。